【裁判字號】    97,交聲,2897
【裁判日期】    980203
【裁判案由】    聲明異議
【裁判全文】
臺灣高雄地方法院交通事件裁定        97年度交聲字第2897號
原處分機關  交通部公路總局高雄區監理所
代  表  人  陳新彬
異  議  人
即受處分人  甲○○
上列異議人即受處分人因違反道路交通管理處罰條例案件，對於
交通部公路總局高雄區監理所民國97年12月1 日所為之裁決處分
（案號：高監自裁字第裁80-N00000000號）聲明異議，本院裁定
如下：
    主  文
原處分關於甲○○酒精濃度超過規定標準，吊扣駕駛執照拾貳個
月部分之處分撤銷。
上開撤銷部分不罰。
    理  由
一、原處分意旨略以：異議人即受處分人甲○○於民國97年11月
    29日0 時20分許，駕駛車號P5-3420 號自用一般小客車，行
    經高雄縣路竹鄉○○路與民權路口時，因酒後駕車為警攔查
    ，測得吐氣酒精濃度測定值為每公升0.32毫克，經警填製高
    雄縣政府警察局97年11月29日高警交字第NO0000000 號舉發
    違反道路交通管理事件通知單（下稱舉發通知單），當場舉
    發「汽車駕駛人酒精濃度超過規定標準（0.25以上至0.4 ）
    」之交通違規，原處分機關乃依道路交通管理處罰條例第35
    條第1 項第1 款規定，裁處異議人罰鍰新台幣（下同）19,5
    00元，及吊扣駕駛執照12個月，並限於97年12月31日前繳納
    罰款及繳送駕駛執照，且自98年1 月16日起1 年內不得重新
    考領駕駛執照，另應施以道安講習等語。
二、聲明異議意旨略以：異議人於前揭時地因酒後駕車為警攔檢
    舉發，而遭吊扣駕駛執照，雖異議人坦承有上開酒後駕車之
    交通違規，深知確有犯錯，惟因異議人目前經營龍邦企業社
    ，從事銑床工作為客戶製作螺帽、螺絲等零件之工作，實有
    需要駕駛小貨車送貨至客戶處之實際需要，若所持之普通大
    貨車駕駛執照遭吊扣，則對異議人工作生計影響甚大，另對
    於遭罰鍰及施以道安講習部分，並無異議，且已繳納罰款完
    迄，爰依法聲明異議，請求撤銷關於吊扣駕駛執照12個月此
    部分之處分等語（見本院卷第20、21頁），並提出其所營之
    龍邦企業社勞工保險證、高雄縣政府營利事業登記證及駕駛
    執照影本各1 份為證（見本院卷第20至25頁）。
三、按汽車駕駛人飲用酒類後其吐氣所含酒精濃度超過每公升0.
    25毫克者，不得駕車，道路交通安全規則第114 條第2 款定
    有明文。又汽車駕駛人，駕駛汽車經測試檢定有酒精濃度超
    過規定標準者，處15,000元以上60,000元以下罰鍰，並當場
    移置保管其車輛及吊扣其駕駛執照1 年，道路交通管理處罰
    條例第35條第1 項第1 款亦有明定。
四、經查：
  (一)本件異議人於前揭時地，酒後駕駛上開自小客車，為警攔檢
    測得呼氣中酒精濃度達每公升0.32毫克，遂予製單舉發為異
    議人當場簽收在案，嗣經原處分機關以異議人違規事實明確
    ，依道路交通管理處罰條例第35條第1 項第1 款規定，於97
    年12月1 日以高監自裁字第裁80-N00000000號裁處異議人吊
    扣駕駛執照12個月等事實，為異議人所自承在卷（見本院卷
    第20、21頁），並有高雄縣政府警察局97年11月29日高警交
    字第N00000000 號舉發通知單、酒精濃度分析器測定數值紀
    錄表列單、原處分機關上開裁決書各1 份附卷可稽（見本院
    卷第9 、10頁），是異議人酒後酒精濃度超過規定標準，仍
    於上開時、地駕駛自用小客車之違規事實明確，堪以認定。
  (二)按道路交通管理處罰條例第68條曾於94年12月14日修正公布
    ，並自95年3 月1 日開始施行。原條文規定：「汽車駕駛人
    ，因違反本條例及道路交通安全規則之規定，受吊扣或吊銷
    駕駛執照處分時，吊扣或吊銷其持有各級車類之駕駛執照」
    ，修正後改為：「汽車駕駛人，因違反本條例及道路交通安
    全規則之規定，受吊銷駕駛執照處分時，吊銷其持有各級車
    類之駕駛執照」。觀其提案修正理由「原條文將違法或違規
    駕駛人所持有各級車類之駕駛執照一併吊扣或吊銷失之過酷
    ，影響人民工作及生活甚鉅，爰修正之」，此業據立法院公
    報第94卷第70期院會紀錄記載明確。顯見依現行道路交通管
    理處罰條例規定，不得吊扣駕駛人所持有他級駕駛執照，亦
    即於為吊扣駕駛人駕駛執照之處分時，僅得吊扣駕駛人違規
    時所駕駛該級車類之駕駛執照，以限制其繼續駕駛該級車類
    行駛道路之權利。
  (三)次按行政行為，採取之方法所造成之損害不得與欲達成目的
    之利益顯失均衡，行政程序法第7 條第3 款定有明文。又依
    道路交通安全規則第61條第1 項第3 款規定，汽車駕駛人取
    得高一級車類之駕駛資格者，應換發駕駛執照，並准其駕駛
    較低級車類之車輛，已領有大貨車駕駛執照者，得駕駛小型
    車、輕型機器腳踏車。本件異議人領有較高級之大貨車駕駛
    執照，有本院依職權經公路監理電子閘門證號查詢汽車駕駛
    人查詢結果、交通部公路總局高雄區監理所97年12月10日高
    監自字第0970056998號函附違反道路交通管理事件不服裁決
    聲明異議案件移送書及駕駛執照影本各1 份附卷可佐（見本
    院卷第3 至5 、16、25頁），本可直接允許其得駕駛自小客
    車，異議人於酒駕違規時自非「無照駕駛」情形。又本件異
    議人雖無較低級車類之自小客車駕駛執照可供吊扣，然行政
    行為採取方法所造成之損害，不得與所欲達成目的之利益顯
    失均衡，則在本件異議人無自小客車駕駛執照可供吊扣之情
    形下，吊扣其大貨車駕駛執照，雖可達成禁止異議人繼續酒
    後駕駛之目的，然亦同時造成剝奪異議人駕駛其他各類車輛
    之結果，甚至將因而影響其工作及生計，所造成之損害與所
    欲達成目的之利益，顯然失衡，復與前揭道路交通管理處罰
    條例第68條之修正意旨不符，有違法律保留原則。
  (四)至上開道路交通安全規則對於汽車駕駛執照之管理，採取一
    人一照原則，固導致越級駕駛人違規酒駕時，受有無須吊扣
    駕駛執照之利益，然此關於駕駛執照管理所衍生之執行困難
    或法規漏洞，宜由修法方式解決，尚不得擴張解釋，於駕駛
    人無較低級車類駕駛執照可供吊扣時，即率爾代以吊扣其所
    領有之較高級車類之駕駛執照。
  (五)綜上所述，修正後道路交通管理處罰條例第68條規定既將「
    吊扣」二字刪除，是違規駕駛人受有吊扣駕駛執照之處分時
    ，即不得再吊扣其持有各級車類之駕駛執照，僅能於受吊銷
    駕駛執照處分時，始吊銷其持有各級車類之駕駛執照。則本
    件異議人既係因酒後違規駕駛自小客車，自僅能吊扣異議人
    小型車之駕駛執照，不得代以吊扣其他種類之駕駛執照，原
    處分機關未審酌前開新修正之法律規定，逕對異議人裁處吊
    扣駕駛執照12個月之處分（即異議人聲明異議部分），於法
    不合，異議人此部分異議為有理由，應由本院將此部分之處
    分撤銷，又因異議人並無自小客車駕駛執照可供執行吊扣，
    原處分就此部分即無法執行，自無從維持，爰併就該撤銷部
    分為不罰之諭知。至原處分關於罰鍰及施以道安講習等其餘
    裁罰部分，異議人均未聲明異議，基於不告不理原則，自不
    在本件審究範圍內，附此敘明。
五、據上論斷，依道路交通管理處罰條例第87條第2 項、道路交
    通案件處理辦法第20條前段，裁定如主文。
中    華    民    國    98    年    2     月    3     日
                        交通法庭    法  官  林建鼎
以上正本證明與原本無異。
如不服本裁定，應於送達後5 日內，向本院提出抗告狀（須附繕
本）。
中    華    民    國    98    年    2     月    3     日
                                    書記官  林秀敏


司法院資訊處製作；財團法人民間司法改革基金會備份。
